【裁判字號】    94,訴,1091
【裁判日期】    950214
【裁判案由】    返還所有物
【裁判全文】
臺灣臺南地方法院民事判決              94年度訴字第1091號
原      告  乙○○
訴訟代理人  陳郁芬  律師
            蘇文奕  律師
被      告  淇堡名店貿易有限公司
法定代理人  丙○○
被      告  甲○○
上列當事人間請返還所有物事件，經本院於民國九十五年二月七
日言詞辯論終結，判決如下：
    主  文
被告淇堡名店貿易有限公司應給付原告新臺幣肆拾捌萬元，及自
民國九十五年二月八日起至清償日止，按週年利率百分之五計算
之利息。
被告淇堡名店貿易有限公司或被告甲○○應給付原告新臺幣陸拾
萬元，及自民國九十五年二月八日起至清償日止，按週年利率百
分之五計算之利息，如其中任一被告已為給付，他被告於該給付
範圍內，即免為給付義務。
被告淇堡名店貿易有限公司或被告甲○○應給付原告新臺幣壹佰
陸拾捌萬壹仟貳佰元，及自民國九十五年二月八日起至清償日止
，按週年利率百分之五計算之利息，如其中任一被告已為給付，
他被告於該給付範圍內，即免為給付義務。
訴訟費用由被告淇堡名店貿易有限公司、甲○○連帶負擔百分之
八十三，餘由被告淇堡名店貿易有限公司負擔。
本判決第一項於原告以新臺幣壹拾陸萬元為被告淇堡名店貿易有
限公司供擔保後，得假執行。
本判決第二項於原告以新臺幣貳拾萬元為被告淇堡名店貿易有限
公司、甲○○供擔保後，得假執行。
本判決第三項於原告以新臺幣伍拾陸萬伍仟元為被告淇堡名店貿
易有限公司、甲○○供擔保後，得假執行。
    事實及理由
甲、程序方面：
一、原告於訴狀繕本送達後，於本院民國九十五年二月七日言詞
    辯論期日將其訴之聲明第二項由被告淇堡名店貿易有限公司
    （下稱淇堡公司）、甲○○應連帶給付原告新臺幣（下同）
    二百二十八萬一千二百元，及自起訴狀繕本送達翌日起至清
    償日止，按年息百分之五計算之利息，變更為被告淇堡公司
    或被告甲○○應給付原告二百二十八萬一千二百元，及自起
    訴狀繕本最後送達被告翌日起至清償日止，按年息百分之五
    計算之利息，係屬應受判決事項聲明之減縮，核與民事訴訟
    法第二百五十五條第一項第三款之規定尚無不合，合先敘明
    。又本件被告經合法通知，均未於言詞辯論期日到場，核無
    民事訴訟法第三百八十六條所列各款情形，爰依原告之聲請
    ，由其一造辯論而為判決。
乙、實體方面：
一、本件原告起訴主張：(一)原告於被告淇堡公司之要約下，同意
    出錢投資被告淇堡公司經營之進口記憶枕出售業務，並簽訂
    契約，約定由原告出資，透過被告淇堡公司進口記憶枕後，
    交由被告淇堡公司經營之「淇堡名店」專櫃代售，被告淇堡
    公司則負責於一定期間內將進口之記憶枕銷售完畢，交付貨
    款予原告，且約定被告淇堡公司就出售貨物所得款項，預先
    開立期票交付原告，以擔保貨款之交付。嗣原告於九十四年
    四月間及同年七月間，先後出資一百五十萬及四十萬元，經
    由被告淇堡公司進口兩批記憶枕，約定被告淇堡公司最遲應
    各於九十四年九月及九十四年十二月底銷售完畢，分別給付
    一百八十萬元及四十八萬元之貨款予原告，且被告淇堡公司
    為擔保上開貨款之給付，亦先後交付發票人為甲○○、付款
    人為中興銀行、面額均為三十萬元、到期日分別為九十四年
    四月三十日、同年五月三十一日、同年六月三十日、同年七
    月三十一日、同年八月三十一日、同年九月三十日之六紙支
    票；及發票人為被告淇堡公司、付款人為彰化銀行、面額均
    為二十四萬元、到期日分別為九十四年十一月三十日、九十
    四年十二月三十一日之二紙支票予原告。而於九十四年八月
    之前，被告淇堡公司確有依約順利出售貨物，並兌現所交付
    之支票，惟自九十四年八月份起，被告所交付用以擔保貨款
    之如附表(一)所示、面額總計一百零八萬元之四紙支票，經屆
    期提示，均不獲兌現，屢經催討，被告均置之不理，爰依債
    務不履行及票據法律關係，對被告淇堡公司及被告甲○○提
    起本件訴訟，其中六十萬元貨款部分，係由被告甲○○開立
    支票支付，故此部分被告間屬不真正連帶債務之關係。(二)被
    告甲○○另持被告淇堡公司簽發如附表(二)所示三紙支票，陸
    續向原告借款，原告並依約先後將一百六十八萬一千二百元
    匯入被告甲○○設於彰化銀行西台南分行之第000000
    00000000號帳戶內，惟如附表(二)所示三紙支票屆期
    經原告提示，均不獲付款，爰依借貸及票據法律關係，對被
    告淇堡公司及被告甲○○提起本件訴訟，被告間則屬不真正
    連帶債務之關係。並聲明：(一)被告淇堡公司應給付原告四十
    八萬元，及自起訴狀繕本送達翌日起至清償日止，按週年利
    率百分之五計算之利息。(二)被告淇堡公司或被告甲○○應給
    付原告新臺幣二百二十八萬一千二百元，及自起訴狀繕本最
    後送達被告翌日起至清償日止，按週年利率百分之五計算之
    利息。於其中任一被告為給付後，他被告於其給付範圍內，
    免其給付義務。(三)願供擔保請准宣告假執行。
二、被告經合法通知，均未於言詞辯論期日到場，亦未提出書狀
    或以言詞為任何聲明或陳述。
三、得心證之理由：
  (一)原告主張之上開事實，業據提出與所述相符之合夥契約書影
    本三件、支票暨退票理由單影本七件、存證信函影本一件、
    匯款回條影本四件為證（見本院卷第八至一○、一二至一七
    、二○至二三、二五至二七、五五至六○、六七、九四、九
    五、一○四頁）。被告經合法通知，既均未到庭爭執，亦未
    提出書狀作何聲明或陳述，綜上證據調查之結果，自堪信原
    告之主張為真實。
  (二)按不真正連帶債務係謂數債務人具有同一目的，本於各別之
    發生原因，對債權人各負全部給付之義務，因債務人中一人
    為給付，他債務人即應同免其責任之債務。唯不真正連帶債
    務，固因債務人中之一人或數人為給付，其餘債務人在該給
    付範圍內，亦同免給付之義務，但債權人在其債權完全受償
    前，仍得就未受償部分，分別向數債務人請求。經查：
    1.原告與被告淇堡公司所訂立之上開契約書約定被告淇堡公
      司應於一定期限內銷售記憶枕完畢，將銷售貨款給付原告
      ，則原告依該契約書之約定及票據關係，請求被告淇堡公
      司給付一百零八萬元及法定遲延利息，即有理由。又被告
      甲○○開立如附表(一)編號一、二所示面額總計六十萬元之
      支票予原告，以擔保上開貨款之交付，則原告依票據關係
      請求被告甲○○給付六十萬元及法定遲延利息，亦有理由
      。且被告淇堡公司依該契約書之約定，對原告所負之債務
      不履行清償責任，其中六十萬元部分，與被告甲○○對原
      告所負之六十萬元票款債務，係基於不同之債務發生原因
      ，就同一內容之給付各對原告負全部給付義務，因同一債
      務人給付，他債務人即同免其責任，而為不真正連帶債務
      ，如其中一被告已為給付者，其餘被告於該給付範內免其
      給付義務。從而，原告擇一本於債務不履行、票據關係，
      請求被告淇堡公司給付四十八萬元暨法定利息；另本於債
      務不履行及票據關係，請求被告淇堡公司或被告甲○○給
      付六十萬元暨法定利息，如其中一被告已為給付者，其餘
      被告於該給付範圍內免其給付義務，為有理由，應予准許
      。
    2.被告淇堡公司簽發如附表(二)所示面額總計一百六十八萬一
      千二百元之三紙支票，係為清償被告甲○○對原告所負之
      借款債務，故於支票金額之範圍內，與被告甲○○所負前
      開借款債務間，具有同一給付之目的，則被告淇堡公司對
      原告所負之票款債務，與被告甲○○對原告所負之借款債
      務，應屬不真正連帶之債務，如其中一被告已為給付者，
      其餘被告於該給付範圍內免其給付義務。從而，原告依消
      費借貸契約及票據關係，請求被告甲○○或被告淇堡公司
      給付一百六十八萬一千二百元暨法定利息，如其中一被告
      已為給付者，其餘被告於該給付範圍內免其給付義務，為
      有理由，應予准許。
四、原告陳明願供擔保，聲請宣告假執行，核無不合，爰酌定相
    當之擔保金額，准許之。
五、據上論結，本件原告之訴為有理由，依民事訴訟法第三百八
    十五條第一項前段、第八十五條第一項但書、第二項、第三
    百九十條第二項，判決如主文。
中    華    民    國    95    年    2     月    14    日
                  民事第一庭  審判長  法  官  王金龍
                                      法  官  陳金虎
                                      法  官  林欣玲
以上正本係照原本作成。
如對本判決上訴，須於判決送達後20日內向本院提出上訴狀。
中    華    民    國    95    年    2     月    14    日
                                      書記官  謝育錚
┌─────────────────────────────────────────┐
│附表(一)：（支票附表）                                                              │
├─┬─────┬──────┬─────┬──────┬──────┬──────┤
│編│發  票  人│付   款   人│發  票  日│提   示   日│金       額 │支 票 號 碼 │
│號│          │            │          │            │（新臺幣）  │            │
├─┼─────┼──────┼─────┼──────┼──────┼──────┤
│一│甲○○    │中興商業銀行│九十四年八│九十四年九月│三十萬元    │ＣＳＢ○七二│
│  │          │赤崁分行    │月三十一日│六日        │            │四六○五    │
├─┼─────┼──────┼─────┼──────┼──────┼──────┤
│二│甲○○    │中興商業銀行│九十四年九│九十四年十月│三十萬元    │ＣＳＢ○七二│
│  │          │赤崁分行    │月三十日  │十一日      │            │四六○六    │
├─┼─────┼──────┼─────┼──────┼──────┼──────┤
│三│淇堡名店貿│彰化商業銀行│九十四年十│九十五年一月│二十四萬元  │ＣＧ七八四七│
│  │易有限公司│延平分行    │一月三十日│十二日      │            │五○三      │
├─┼─────┼──────┼─────┼──────┼──────┼──────┤
│四│淇堡名店貿│彰化商業銀行│九十四年十│九十五年一月│二十四萬元  │ＣＧ七八四七│
│  │易有限公司│延平分行    │二月三十一│十二日      │            │五○四      │
│  │          │            │日        │            │            │            │
└─┴─────┴──────┴─────┴──────┴──────┴──────┘
┌─────────────────────────────────────────┐
│附表(二)：（支票附表）                                                              │
├─┬─────┬──────┬─────┬──────┬──────┬──────┤
│編│發  票  人│付   款   人│發  票  日│提   示   日│金       額 │支 票 號 碼 │
│號│          │            │          │            │（新臺幣）  │            │
├─┼─────┼──────┼─────┼──────┼──────┼──────┤
│一│淇堡名店貿│彰化商業銀行│九十四年八│九十四年八月│七十五萬元  │ＣＧ七八四七│
│  │易有限公司│延平分行    │月二十日  │二十二日    │            │五八二      │
├─┼─────┼──────┼─────┼──────┼──────┼──────┤
│二│淇堡名店貿│第一商業銀行│九十四年八│九十四年九月│六十三萬一千│ＷＡ六六三七│
│  │易有限公司│運河分行    │月三十一日│十二日      │二百元      │一五○      │
├─┼─────┼──────┼─────┼──────┼──────┼──────┤
│三│淇堡名店貿│彰化商業銀行│九十四年九│九十四年十月│三十萬元    │ＣＧ七八四七│
│  │易有限公司│延平分行    │月十六日  │十一日      │            │五○一      │
└─┴─────┴──────┴─────┴──────┴──────┴──────┘


司法院資訊處製作；財團法人民間司法改革基金會備份。
